【裁判字號】    91,易,17
【裁判日期】    920103
【裁判案由】    偽造文書等
【裁判全文】
福建金門地方法院刑事判決                            九十一年度易字第一七號
    公  訴  人  福建金門地方法院檢察署檢察官
    被      告  甲○○
右被告因偽造文書案件，經檢察官提起聲請簡易判決處刑（九十年度偵字第四七一號
號），本院認不宜以簡易判決處刑，改依通常程序審理，茲判決如左：
    主  文
甲○○連續明知不實之事項，而使公務員登載於職務上所掌之公文書，足以生損害於
公眾及他人，處有期徒刑陸月，如易科罰金，以參佰元折算壹日。
    事  實
一、甲○○於民國八十八年十二月二十七日以新台幣四萬元之對價，將其所有車牌號
    碼ＯＹＥ－五六七號重型機車典當予乙○○經營之「大富當鋪」，明知其所有之
    上開機車並未失竊，竟基於概括之犯意，先於八十九年一月九日未指定犯人向台
    北縣警察局海山分局江翠派出所誣告上開機車遭竊之犯罪，使該分局警員將前揭
    不實失竊事項登載於其職務上掌管之汽、機車失竊受理報案證明三聯單，足生損
    害於警察勤務之正確運作，及使合法使用該物品之人有遭受訴追之危險；復又於
    同年三月十四日持該失竊報案證明三聯單，向台北區監理所板橋監理站辦理該機
    車失竊註銷手續，使該監理所承辦員將上開機車失竊註銷狀態登載於其職務上掌
    管之汽機車各項異動登記書，足生損害於車籍管理之正確性。嗣於同年四月二日
    該機車流當，乙○○欲辦理移轉登記手續時，始發現上情。
二、案經乙○○訴請台灣桃園地方法院檢察署檢察官呈請台灣高等法院檢察署會轉台
    灣台北地方法院檢察署後，再呈請最高法院檢察署核轉福建金門地方法院檢察署
    檢察官偵查起訴。
      理  由
一、訊之被告甲○○矢口否認右開犯行，辯稱：並未典當所有之上開機車，告訴人所
    提典當紀錄上被告之身分證英文字母誤載為「Ｔ」；該機車係於十二月二十五日
    在台北縣板橋市一條不知名之路上遭竊，被告於機車失竊次日即向台北市政府警
    察局廈門派出所報案，因管轄錯誤，隨之於當日轉向板橋某派出所報案；當時因
    身分證同時遺失，派出所警員要求被告先行辦理補發身分證後始為報案之登載，
    而被告補發身分證復因有交通罰款未繳而遭致延遲，此何以警察局的報案紀錄為
    八十九年一月九日；且機車註銷登記為保險公司所為云云。惟查，
(一)被告所有車牌號碼ＯＹＥ－五六七號重型機車典當予乙○○經營之「大富當鋪」
    ，業據告訴人乙○○指訴綦詳，並有出典當紀錄、典當收款收據可資佐證，雖典
    當紀錄上被告之身分證英文字母誤載為「Ｔ」，但其餘九個數字皆與被告身分證
    字號吻合，而英文字母「Ｆ」與「Ｔ」，僅一筆之差，足見該差異顯為筆誤；況
    經本院勘驗被告當庭簽名，核與典當收款收據上之簽名之筆畫、勾勒神似，是告
    訴人所提之典當紀錄、典當收款收據堪信為真實。被告辯稱並未典當機車云云，
    顯非足採。
(二)被告辯稱機車係在十二月二十五日在板橋不知名的街上遺失（見本院九十一年十
    二月二十日審判筆錄）云云，顯然與台北縣海山分局機車失竊報案證明三聯單所
    載「發生時間：八十八年十二月二十六日」、「發生地點：板橋市○○路○段一
    號前」等內容不符。按被告既稱該機車為其母贈送之生日禮物，對之應特別珍惜
    ，但機車卻在短短三個多月後遺失（機車原發照日期為八十八年九月七日），被
    告必然對於遺失情節印象深刻；而失竊報案證明三聯單乃係依據報案人即被告所
    言登載，倘非被告所言不實，豈會有前後不一之供述，被告所辯，不足採信。
(三)另被告係於八十九年一月十九日未指定犯人向警察局誣告機車遭竊，有台北縣海
    山分局機車失竊報案證明三聯單、桃園縣桃園分局青溪派出所車輛竊盜、車牌失
    竊資料個別查詢報表在卷可稽。被告辯稱於八十八年十二月二十五日遺失母親贈
    送之機車，卻在機車失竊近一個月之久才報警處理，所辯已與常情有違；被告復
    以失竊次日即行報案，因身分證遺失且交通罰款未繳延誤身分證補發，因此報案
    日期才會記載為八十九年一月九日云云，以圖矯飾所辯。然查，被告於八十八年
    十二月二十七日已取得補發之身分證，有該補發身分證影本在卷可憑；且查被告
    並無交通違規之紀錄，亦有機車車籍查詢電腦資料表在卷可參，被告前揭辯言顯
    然與事實不符。又被告初則誆稱八十九年三月十四日之機車註銷登記為保險公司
    所為，復於九十一年十一月十一日具狀表示註銷登記為其所為，被告前後供述不
    一，諸多矛盾，且閃爍其詞，所辯無足採信。被告謊報機車失竊，並辦理機車遺
    失與註銷登記等右開犯行，事證明確，堪以認定。
二、核被告所為係犯刑法第一百七十一條第一項未指定犯人誣告罪、第二百十四條使
    公務員登載不實罪。被告先後兩次使公務登載不實之犯行，時間緊接，方法相同
    ，觸犯構成要件相同之罪名，顯係基於概括犯意所為，依連續犯之規定論以一罪
    ，並依法加重其刑。又被告所犯誣告及連續使公務員登載不實二罪間，有方法結
    果之牽連關係，應從一重之連續使公務登載不實罪論處。爰審酌被告之犯罪動機
    、目的、手段、所造成之損害、犯罪後之態度，及其他一切情狀，量處如主文所
    示之刑。又被告於行為後，刑法第四十一條於九十年一月十日修正公布，於同月
    十二日生效施行，修正後規定「犯重本刑為五年以下有期徒刑之罪，而受六月以
    下有期徒刑或拘役之宣告因身體、教育、職業或家庭之關係或因其他正當事由，
    執行顯有困難者得以一元以上三元以下折算一日，易科罰金。但確因不執行所宣
    告之刑難收矯正之效或難以維持法秩序者，不在此限」，較諸修正前舊法規定最
    重本刑為三年以下有期徒刑之罪，而受六月以下有期徒刑之宣告，始易科罰金，
    對被告較為有利。依刑法第二條第一項前段之規定，應適用正後新法之規定，爰
    併予諭知易科罰金之折算標準。
據上論斷，應依刑事訴訟法第二百九十九條第一項前段，刑法第五十六條、第二百十
四條、第一百七十一條第一項、第五十五條、第二條第一項前段、第四十一條第一項
前段，罰金罰鍰提高標準條例第一條前段、第二條判決如主文。
本案經檢察官宋重和到庭執行職務
中    華    民    國      九十二        年    一      月      三        日
                                  福建金門地方法院刑事庭
                                      法  官  魏玉英
右正本證明與原本無異。
如不服本判決，應於判決送達後十日內，向本院提出上訴狀。
                                      書記官  許永溪
中    華    民    國      九十二        年    一      月      三        日
附錄本案論罪科刑法條全文
刑法第一百七十一條第一項
為指定犯人，而向該管公務員誣告犯罪者，處一年以下有期徒刑、拘役或三百元以下
罰金。
刑法第二百十四條
明知為不實之事項，而使公務員登載於職務上所掌之公文書，足以生損害於公眾或他
人者，處三年以下有期徒刑、拘役或五百元以下罰金。


司法院資訊處製作；財團法人民間司法改革基金會備份。
